【裁判字號】    99,交易,20
【裁判日期】    990401
【裁判案由】    過失致死
【裁判全文】
臺灣宜蘭地方法院刑事判決              99年度交易字第20號
公  訴  人  臺灣宜蘭地方法院檢察署檢察官
被      告  乙○○
上列被告因過失致死案件，經檢察官提起公訴（99年度偵字第19
號），嗣於本院準備程序進行中，被告先就被訴事實為有罪之陳
述，經裁定進行簡式審判程序，本院判決如下：
    主  文
乙○○犯過失致人於死罪，處有期徒刑陸月，如易科罰金，以新
臺幣壹仟元折算壹日。
    事  實
一、乙○○於民國98年10月8日上午9時許，駕駛車牌號U2-9476
    號自用小客車搭載友人蔡宗達，沿宜蘭縣頭城鎮○○○道路
    由竹安（東）往礁溪（西）方向行駛，於同日上午9時48分
    許，行經宜四線道路與堤防道路交會之無號誌交岔路口處（
    位於宜四線道路4.5公里三抱竹橋處）時，本應注意減速慢
    行，作隨時停車之準備，而依當時天候陰、日間自然光線、
    柏油路面、路面乾燥、路面無缺陷、路面無障礙物、視距良
    好等情形，並無不能注意情事，詎其於通過前揭無號誌交岔
    路口時，竟疏未注意減速慢行，作隨時停車之準備，即貿然
    駛入交岔路口內，適沈榮燦騎駛車號M8R-587號機車沿堤防
    道路由北往南行駛，於駛入上開無號誌交岔路口處時，亦疏
    未注意讓左側幹道乙○○所駕駛之自用小客車先行，即貿然
    駛入交岔路口內，以致二車煞避不及而發生撞擊，導致沈榮
    燦人車倒地且因而受有顱骨骨折併廣泛性蜘蛛膜下腔出血、
    全身多處擦傷及撕裂傷等傷勢，雖經送醫急救，仍因上開傷
    勢急救無效，而於98年10月8日下午1時零分死亡。乙○○肇
    事後，於有偵查權限之機關及公務員發覺其犯罪前，即主動
    向警員自承肇事，並自願接受裁判。
二、案經死者沈榮燦之子甲○○告訴及宜蘭縣政府警察局礁溪分
    局報請臺灣宜蘭地方法院檢察署檢察官相驗後偵查起訴，嗣
    於本院準備程序進行中，被告先就被訴事實為有罪之陳述，
    經裁定進行簡式審判程序。
    理  由
一、上揭犯罪事實，業據被告乙○○於警詢、檢察官偵訊時及本
    院審理時坦承不諱，核與證人即被害人沈榮燦之子甲○○指
    訴「沈榮燦因車禍受傷不治死亡」之情節、證人蔡宗達證述
    「乙○○駕駛U2-9476號自用小客車載伊，途中與機車發生
    碰撞車禍。」之情節，均相符合，復有道路交通事故現場圖
    、道路交通事故調查報告表各一件及事故現場照片二十張在
    卷可稽。而被害人沈榮燦確因本件車禍導致受有顱骨骨折併
    廣泛性蜘蛛膜下腔出血、全身多處擦傷及撕裂傷之傷勢，雖
    經送醫急救，仍因上開傷勢急救無效，而於98年10月8日下
    午1時零分死亡等情，亦有國立陽明大學附設醫院診斷證明
    書一件可佐，並經臺灣宜蘭地方法院檢察署檢察官會同法醫
    師相驗屬實，製有相驗筆錄、相驗屍體證明書、法醫檢驗報
    告書各一件及相驗相片三張附卷足憑。
二、按汽車行經無號誌之交岔路口時，應減速慢行，作隨時停車
    之準備，道路交通安全規則第93條第1項第2款定有明文，被
    告乙○○為已考領駕駛執照之駕駛人，對此實難諉稱不知，
    其駕車沿宜四線道路行駛，於行經宜四線道路與堤防道路交
    會之無號誌交岔路口處（位於宜四線道路4.5公里三抱竹橋
    處）時，本應注意遵守上開規定，且依卷附前揭道路交通事
    故調查報告表所載，於事故當時之天候陰、日間自然光線、
    柏油路面、路面乾燥、路面無缺陷、路面無障礙物、視距良
    好等情形，並無不能注意之情事，詎其於通過前揭無號誌交
    岔路口時，竟疏未注意減速慢行，作隨時停車之準備，即貿
    然駛入交岔路口內，以致煞避不及而與沈榮燦所騎駛之機車
    發生撞擊，肇致本件車禍發生，其駕駛行為顯有過失。且本
    件車禍經檢察官送請臺灣省基宜區車輛行車事故鑑定委員會
    鑑定肇事責任，其鑑定結果亦認為「乙○○駕駛自小客車，
    行經無號誌岔路口，疏未注意減速慢行，作隨時停車之準備
    ，為肇事次因。」，此有該鑑定委員會基宜區980462號鑑定
    意見書附卷可參。至於前述鑑定意見雖另載稱「沈榮燦駕駛
    重機車，行經無號誌岔路口，支道車未停讓左側幹道車先行
    ，為肇事主因。」等語，惟縱認被害人沈榮燦就本件車禍之
    發生亦有前揭疏失，然仍無從因此而解免被告所應負之上開
    過失責任，附此敘明。
三、被害人沈榮燦確實因本件車禍受傷而不治死亡，且被告乙○
    ○就本件車禍之發生確實有過失等事實，均已認定在前，是
    被告之過失行為與被害人之死亡間，顯具有相當因果關係。
四、綜上所述，足徵被告乙○○首揭自白確與事實相符，本件事
    證已臻明確，被告之犯行堪予認定，應依法論科。
五、核被告乙○○之所為，係犯刑法第276條第1項之過失致人於
    死罪。被告肇事後，於有偵查權限之機關及公務員發覺其犯
    罪前即主動向員警自承肇事，並自願接受裁判之事實，業據
    被告於本院審理時陳明在卷，並有宜蘭縣政府警察局道路交
    通事故肇事人自首情形紀錄表附卷可參，是被告已符自首之
    要件，爰依刑法第62條前段之規定減輕其刑。茲審酌被告之
    品行、智識程度、就本件車禍之發生，被告與被害人同有疏
    失，被告疏失程度之輕重及所生危害、犯罪後雖自首坦承犯
    行，然除強制汽車責任保險之理賠金外，迄未提出其他款項
    賠償被害人家屬，以致未能與被害人家屬達成民事和解，無
    法取得被害人家屬諒解等一切情狀，酌情量處如主文所示之
    刑，並諭知易科罰金之折算標準，以示懲儆。
據上論斷，應依刑事訴訟法第284條之1、第273條之1第1項、第2
99條第1項前段，刑法第276條第1項、第62條前段、第41條第1項
前段，刑法施行法第1條之1，判決如主文。
本案經檢察官劉憲英到庭執行職務。
中    華    民    國    99    年    4     月    1     日
                  刑事第二庭法  官   劉家祥
以上正本證明與原本無異。
如不服本判決應於收受本判決後10日內向本院提出上訴書狀，並
應敘述具體理由。若未敘述理由者，應於上訴期間屆滿後20日內
向本院補提理由書狀（均須按他造當事人之人數附繕本）。
                            書記官   葉書毓
中    華    民    國    99    年    4     月    1     日
附錄本案論罪科刑法條：
刑法第276條第1項
因過失致人於死者，處2年以下有期徒刑、拘役或2千元以下罰金
。
刑法施行法第1條之1
中華民國九十四年一月七日刑法修正施行後，刑法分則編所定罰
金之貨幣單位為新臺幣。
九十四年一月七日刑法修正時，刑法分則編未修正之條文定有罰
金者，自九十四年一月七日刑法修正施行後，就其所定數額提高
為三十倍。但七十二年六月二十六日至九十四年一月七日新增或
修正之條文，就其所定數額提高為三倍。

司法院資訊處製作；財團法人民間司法改革基金會備份。
